臺灣高等法院臺南分院刑事判決　　　　　　九十一年度上訴字第一八四號　 Ｃ
　　　上　訴　人　臺灣嘉義地方法院檢察署檢察官
　　　被　　　告　乙　○　○
　　　右二人共同
　　　選任辯護人　詹　聰　哲
右上訴人因被告違反水利法案件，不服臺灣嘉義地方法院九十年度訴字第三九二號中
華民國九十一年七月三十一日第一審判決（起訴案號：臺灣嘉義地方法院檢察署九十
年度偵字第二三一八號），提起上訴，本院判決如左：
      主      文
上訴駁回。
      理      由
一、本件公訴意旨略以：乙○○、甲○○○為夫妻關係，兩人與不詳姓名年籍之人共
    同基於概括之犯意聯絡，於民國（下同）八十六年及八十七年間，由甲○○○提
    供所有座落於嘉義市○○段二二三、二二三之一地號（下稱甲地）之行水區內土
    地，供乙○○交付不詳姓名年籍之人多次傾倒木屑等廢棄物，使甲地因廢棄物之
    堆置，而妨害牛稠溪水流，影響排洪功能，致生公共危險。因認乙○○、甲○○
    ○違反水利法第七十八條第一項第一款之規定，而觸犯同法第九十二條之一第一
    項後段之犯行。
二、訊據被告乙○○、甲○○○矢口否認供人傾倒廢棄物及有何違反水利法之犯行。
    被告乙○○辯稱甲地原為伊種植芒果之用，八十五年間颱風過後，僅栽植部分樹
    木及蔬菜，收成極差，嗣遭他人傾倒廢棄物云云；被告甲○○○則以甲地由被告
    乙○○管理云云資為辯解。
三、按犯罪事實應依證據認定之，無證據不得推定其犯罪事實，刑事訴訟法第一百五
    十四條定有明文；再事實之認定應憑證據，如未能發現相當證據或證據不足以證
    明，自不能以推測或擬制之方法，以為裁判基礎，亦經最高法院著有四十年台上
    字第八十六號判例足按。復按水利法第九十二條之一第一項所謂「致生公共危險
    」，以實際上須有具體危險之發生為要件，而屬具體的危險犯；然其具體危險之
    存否，仍應依社會一般之觀念，客觀的予以判定。即依其妨礙水流之具體情況，
    視其一般上是否有使流水改道，浸蝕護岸，而影響安全之虞，以決定其危險之有
    無（最高法院七十四年台上字第三九五八號判例參照）。次查水利法第九十二條
    之一第一項後段，因違反主管機關為保護水道，禁止在行水區傾倒廢土，致生公
    共危險罪，係採具體危險制，雖非必已使堤岸潰決，人、畜、房屋淹沒，始得謂
    已生具體之危險，然仍應依社會一般之觀念客觀的認定，有無發生妨礙水流之具
    體事實為必要，例如使水流改道或侵蝕護岸等具體危險之事實（最高八十三年度
    台上字第四○八五號判決參照）。
四、本件公訴意旨認為被告乙○○、甲○○○二人均係違反水利法第七十八條第一項
    第一款之規定，而觸犯同法第九十二條之一第一項後段之罪嫌，其中有關該二人
    之行為，已該當水利法第九十二條之一第一項所謂「致生公共危險」，而符合該
    法文應具備具體危險犯之依據，無非係以：座落在嘉義市○○段二二三、二二三
    之一地號土地（以下簡稱甲地），經嘉義市政府環境保護局於八十九年六月二十
    一日開挖採樣及經濟部水利處第五河川局實地勘測並套繪結果，確有掩埋腐蝕木
    屑等一般廢棄物，而甲地坐落於牛稠溪行水區，其地面高程因之達二五．四二公
    尺至二五．八五公尺間，距盧山橋下游約一百公尺至五百公尺間，影響牛稠溪之
    排洪功能，此有嘉義市環境保護局土壤污染稽查紀錄及第五河川局八十九年十二
    月二十日八九水利五管字第Ｚ○○○○○○○○○號函暨所附之地籍圖謄本等證
    據，為其論據。惟訊之被告乙○○、甲○○○二人均堅決否認有何右揭犯行，均
    辯稱：伊等均未在甲地傾倒廢棄物，係他人在伊之土地上予以偷倒，而該物品之
    傾倒亦未致生公共危險等語。
五、經查：被告乙○○、甲○○○二人基於共同犯意聯絡，於前揭時日，提供甲地給
    姓名、年籍均不詳之人多次傾倒木屑等廢棄物之事實，業據公訴人以土地登記簿
    謄本、嘉義市政府「違反廢棄物清理法案件告發單」等物證，及證人即嘉義市環
    境保護局技士蔡中偉、吳創新就相關事證結證在卷，是公訴人就該事實之認定，
    固非無據。惟查：
（一）公訴人前揭所引用之經濟部水利處第五河川局八十九年十二月二十日八九水利
      五管字第Ｚ○○○○○○○○○號函其全文應係：「上揭土地（指嘉義市○○
      段二二三、二二三之一地號土地）遭人掩埋廢棄物後，『其地面高程在二五．
      四二公尺至二五．八五公尺間，約與鄰地同高』，距盧山橋下游約一百公尺至
      五百公尺間，『雖不影響他地之排水功能』，但對牛稠溪之排洪功能『稍』有
      影響」等語（他字卷第八十三頁），而該函文，乃係公訴人對於前揭土地傾倒
      廢棄物，有無致生公共危險之情事詢問該局（他字卷第八十一頁），經該局派
      員勘測後，所為之回函，此綜觀前揭函文即明。則依前揭函文所示，甲地傾倒
      廢棄物後之結果，尚與鄰地同高，且『不影響他地之排水功能』，僅係對於牛
      稠溪排洪功能「稍」有影響而已。公訴人以此遽認上開土地傾倒廢棄物，已「
      致生公共危險」等情，尚嫌速斷至明。
（二）次查被告乙○○、甲○○○前開行為所發生之結果，是否構成水利法第九十二
      條之一第一項所謂「致生公共危險」，亦即渠等之行為結果，是否有使流水改
      道，浸蝕護岸，而影響安全之虞等情，向主管單位即經濟部水利署第五河川局
      查詢結果，其函覆謂：「該河段迄今無發生流水改道，惟九十年桃芝、納莉颱
      風，上、下游略有淤積，灘岸塌前埋廢棄物已裸露」等語（原審卷第九十一頁
      ）。就該函文所謂「灘岸塌前埋廢棄物已裸露」，經再函查說明為「因九十年
      桃芝、納莉災後牛稠溪崎頂段二二三、二二三之一地號土地，灘岸遭流水侵蝕
      後發現先前埋廢棄物已裸露」等語（原審卷第一百頁），分別有該局九十一年
      六月十八日水五管字第０九一五００五四四二０號、九十一年六月二十五日水
      五管字第０九一五００五七三七０號函二份在卷可按。則綜合該局於偵查中及
      原審審理時，就甲地傾倒廢棄物，是否「致生公共危險」所表示之意見歸納結
      果有：
      １、傾倒廢棄物後之結果，尚與鄰地同高，且『不影響他地之排水功能』。
      ２、僅係對於牛稠溪排洪功能「稍」有影響而已。
      ３、該河段迄今無發生流水改道。
      ４、因九十年桃芝、納莉災後牛稠溪崎頂段二二三、二二三之一地號土地，灘
          岸遭流水侵蝕後發現先前埋廢棄物已裸露。
（三）依前揭事實，參照首開說明，就是否有「致生公共危險」所舉之判斷標準即：
      視其一般上是否有使流水改道，浸蝕護岸，而影響安全之虞，其相互比較結果
      ，顯見被告二人在甲地傾倒廢棄物行為：
      １、並未使流水改道。
      ２、並未侵蝕護岸（灘岸係因流水所侵蝕，而非傾倒廢棄物所侵蝕，且灘岸非
          護岸，況被告傾倒廢棄物行為係在八十六、八十七年間之行為，而前揭灘
          岸遭「流水」侵蝕係遲至九十年所發生，就時間相隔已遠，且就臺灣地區
          每年輒有颱風或豪雨來襲觀之，兩者顯無具體事證，可佐有相當因果關係
          ）。
六、綜上所述，足認被告二人前揭行為，尚未達「致生公共危險」至明。此外又查無
    其他任何積極之證據，足認被告有上述犯行，因此原審以不能證明被告犯罪而諭
    知無罪之判決，核無不合，檢察官上訴意旨，仍執前詞，並無理由，應予駁回。
七、據上論結，應依刑事訴訟法第三百六十八條，判決如主文。
本案經檢察官王碧霞到庭執行職務。
中    華    民    國      九十一      年      十一      月    十一      日
                                  臺灣高等法院臺南分院刑事第四庭
                                      審判長法官  宋    明    蒼
                                            法官  林    永    茂
                                            法官  楊    子    莊
右正本證明與原本無異。
如不服本判決，應於判決送達後十日內向本院提出上訴狀，其未敘述理由者並應於提
出上訴狀後十日內向本院補提理由書（應附繕本)。
                                      法院書記官  余    素    美
中    華    民    國      九十一      年      十一      月    十三      日
